# 请教陈老师，同一控制合并后子公司分红超过收购后收益

提问人：mpply 时间：2012-04-11 17:03:22
请教陈老师，如果A同一控制下合并了B公司（100%），假定 2008 年 6 月 30 日为合并日，支付对价为B实收资本 500 万，合并期初留存收益 1000 万，合并当期合并日前B利润 100 万元（1-6月），收购后利润 300 万元（7-12月）， 2009 年度B公司利润 600 万元， 2009 年末，B公司要先分红后改制为股份有限公司，年终分红 1500 万元，超过A公司收购B公司后实现的未分配利润 810 万（即净利润 900 万除盈余公积 90 万元）；超过部分 690 万元实为B公司未被收购前实现的利润。是否在母公司个体报表中，做如下处理： 借：资本公积690 万 贷：长期股权投资 690 万 借：应收股利 810 万 贷：投资收益 810 万 另外：剩余的未分配利润和盈余公积全部按 1 ： 1 折股，则母公司单体报表无需做账务处理？ 合并报表层面： 由于 08 年末合并报表中，需以资本公积恢复B公司 08 年初留存收益及确认08 年1-6月实现的利润，做如下分录 借：资本公积 1000 万 贷：盈余公积 100 万 贷:年初未分配利润 900 万 借：资本公积100 万 贷：投资收益 100 万 上述分录 09 年滚调保持，到 09 年末时，由于分红金额超过收购后实现的利润， 则借：投资收益1500 万 贷：资本公积 690 万 贷：长期股权投资 810 万
剩余未被分配的利润和盈余公积折股后，在合并层面继续保持恢复状态？ 请陈老师确认上述处理是否正确，非常感谢！

回答人：chenyiwei
回复 mpply 的帖子
根据解释 3 号第一条规定，在母公司个别报表层面，“采用成本法核算的长期股权投资，除取得投资时实际支付的价款或对价中包含的已宣告但尚未发放的现金股利或利润外，投资企业应当按照享有被投资单位宣告发放的现金股利或利润确认投资收益，不再划分是否属于投资前和投资后被投资单位实现的净利润。”这一规定的适用性并不区分该项长期股权投资是否系通过同一控制下合并取得。因此，母公司个别报表层面应把投资后被投资方宣告的 1500 万元现金股利全部确认为投资收益，不冲减投资成本，也不转出资本公积。当然，确认投资收益之后，应按解释 3 号第一条的规定关注是否存在减值迹象。
后续子公司折股，不改变母公司所能控制的经济资源及其风险报酬特征，仅仅是子公司股东权益内部的结构调整，因此母公司无需进行帐务处理。
关于子公司折股后合并报表层面的处理问题，我个人倾向于采用“剩余未被分配的利润和盈余公积折股后，在合并层面继续保持恢复状态”的处理方式，即体现最初来源。

提问人：mpply 时间：2012-04-12 15:34:00
回复 chenyiwei 的帖子
陈老师，如果分红后母公司的长投金额明显远高于子公司的权益，计提减值准备是进母公司损益的，但是原来长投的成本很大一部分是由于同一控制下合并形成，计入资本公积的，这样处理，不是相当于一边进了损失一边还保留资本公积吗？

回答人：chenyiwei
收到的现金股利确认为投资收益，也是计入损益的，对减值损失起到一定抵销作用。另外请注意：长期股权投资帐面高于帐面净资产，并不必然要计提减值准备。

提问人：mpply 时间：2012-04-12 16:48:25
陈老师，如果母公司单体报表上不改变长投成本与资本公积，在合并层面，当年分红按权益法调整减少长投，则在下一年度的合并报表层面资本公积恢复的B公司被收购前留存收益只能是扣除分红后还剩余的部分了。

回答人：chenyiwei
另外，模拟权益法的处理会把问题人为复杂化，不建议采用。

回答人：chenyiwei
对合并报表层面不应有影响，子公司向母公司分红属于应抵销的内部交易。你要站在整个合并层面考虑该交易的影响，不要再采用单个企业合并抵销的传统思路考虑问题，以便充分体现实体观的原则。

提问人：zengfengxia 时间：2012-04-12 21:17:55
陈版，同一控制下企业合并，被合并企业在合并日以前年度的分红（分给原股东也是本期的股东），在股权权益变动表里面应当如何反映？是反映为利润分配还是其他减少？

回答人：chenyiwei
在合并股东权益变动表中列报为合并日以前期间的利润分配。

提问人：lxch119 时间：2017-03-30 10:38:55
陈版主， 被合并方在合并后向原股东的分红在合并所有者权益变动表中，是列示为对股东的分红吗？ 还是利润分配的其他减少？

回答人：chenyiwei
可以作为其他减少，也可以作为对股东的分配，因为是以原股东身份取得控制权存续期间的留存收益分配。